【裁判字號】    89,自,370
【裁判日期】    890824
【裁判案由】    背信等
【裁判全文】
臺灣臺北地方法院刑事判決                          八十九年度自字第三七０號
    自  訴  人  戊○○
    被      告  丁○○
    選任辯護人  曾肇昌
右列被告因背信等案件，經自訴人提起自訴，本院判決如左：
    主  文
丁○○無罪。
    理  由
一、自訴意旨略以：緣坐落台北市○○區○○段四小段八二五地號土地，持分萬分之
    一一五及其上建物即門牌號碼台北市○○○路○段四十一號七樓之三（建號一一
    五三號）原屬自訴人戊○○所有，於民國八十四年三月間為擔保對於被告甲○○
    （嗣到庭後另行審理）之債務，乃與之協議並信託登記於其名下，詎於八十七年
    一月間，被告甲○○竟意圖為自己不法之利益及損害自訴人之利益，未經自訴人
    同意，將系爭房地出售予訴外人乙○○，經自訴人向乙○○說明原委，由乙○○
    與被告甲○○合意解除買賣契約，於八十七年七月間，被告甲○○復與被告丁○○串謀，取得犯意之聯絡，由被告甲○○指定被告丁○○為人頭，明知被告丁○○與乙○○間並無買賣，而以買賣之名義，將系爭房地所有權逕自移轉予被告丁○○，使公務員因而登載於職務上所掌之土地登記簿，足以生損害於自訴人及地
    政機關對於房屋及土地登記之正確性，因認被告丁○○、被告甲○○涉有背信、
    使公務員登載不實等罪嫌云云。
二、次按，刑事訴訟法第三一九條第一項規定，犯罪之被害人得提起自訴。而該條所
    稱之被害人，祇須自訴人所訴被告犯罪事實，在實體法上足認其為被害之人為已
    足，至該自訴人實際曾否被害及被告有無加害行為，並非自訴成立之要件（最高
    法院四十六年台上字第一三０五號判例參照）。本件自訴人訴稱被告丁○○與被
    告甲○○二人涉共同背信、使公務員登載不實罪嫌，致其受有財產上之損害。而
    被告丁○○買受之右揭房地，係於八十四年三月間由自訴人信託登記於被告甲○○名下，亦經本院調閱本院八十五年度訴字第二五七三號被告甲○○對永久佳股
    份有限公司提起遷讓房屋之訴案卷中，被告甲○○於八十五年八月二十二日所提
    出之準備書狀所自承，自訴人自訴之犯罪事實係被告甲○○與被告丁○○共謀違
    背信託登記之任務，致生損害於自訴人，則其既係以被害人資格提起自訴，其自
    訴程序即難謂非合法，合先敘明。
三、自訴人自訴被告丁○○涉有右揭犯行，無非係以右揭房地之登記簿謄本及本院八
    十五年度訴字第二五七三號民事判決中被告甲○○已坦承右揭房地係自訴人之信
    託登記，為其論據。
四、按犯罪事實應依證據認定之，無證據不得推定其犯罪事實。又不能證明被告犯罪
    者，應諭知無罪之判決，刑事訴訟法第一百五十四條、第三百零一條第一項分別
    定有明文。又事實之認定，應憑證據，如未能發現相當證據，或證據不足以證明
    ，自不能以推測或擬制之方法，為裁判基礎。又自訴人之自訴，係以使被告受刑
    事訴追為目的，是其陳述是否與事實相符，仍應調查其他證據以資審認（最高法
    院四十年臺上字第八六號、五十二年臺上字第一三００號判例參照）。
五、訊據被告丁○○堅決否認有右揭犯行，辯稱：其係與丙○○共同出資向乙○○購
    入右揭房地，其並不認識被告甲○○，亦無與被告甲○○共謀背信之可能等語。
    經查：
    （一）右揭房地係被告丁○○自乙○○處移轉而得之事實，業據自訴人陳稱明確
          ，並據本院調閱該房地買賣移轉登申請案查證屬實，有臺北市大安地政事
          務八十九年六月七日北市大地三字第八九六０七四七三００號函在卷可參
          。
    （二）次查，右揭房地雖係自訴人於八十四年三月間信託登記於被告甲○○名下
          ，經被告甲○○於本院八十五年度訴字第二五七三號請求遷讓房屋案件中
          坦承不諱，惟被告丁○○係自乙○○處購入系爭房地之事實，亦據證人邱
          謝俊到庭證述：被告丁○○主動打電話告知欲購入該房地，由其找代書擬
          定合約，由被告丁○○簽妥後送件申請登記，簽約當日被告丁○○即交付
          現金一百萬元。餘款一千二百萬元分四次，每次三百萬元匯入其第一銀行
          復興分行之帳戶內‧‧其曾告知被告丁○○房屋有他人占用，故售價為一
          千三百萬元等語明確（見本院八十九年八月十日審判筆錄），並據證人黃
          孝治到庭證述：係一位友人告知羅斯福路有房地欲出售，價金一千五、六
          百萬元，其即告知被告丁○○出賣人之電話，其並不認識被告甲○○或邱
          謝俊，其出資八百萬元與被告丁○○合夥購入，欲投資轉售，非自己要住
          ，係事後始得知地上有人占用之事，‧‧買賣事宜均委託被告丁○○處理
          等語無訛（見前揭筆錄），並有被告丁○○於八十七年六月十日、六月十
          七日、六月二十六日、七月十三日於新竹區中小企業銀行各匯款三百萬元
          至乙○○第一銀行復興分行之帳戶之匯款副通知書影本在卷足憑，則被告
          丁○○係以一千三百萬元向乙○○購入之事實，應可認定。
    （三）再查，證人乙○○雖證稱其購入右揭房地後自訴人即到其任職之公司聲稱
          房地與被告甲○○有糾紛，惟其並未實際與自訴人碰面，其覺得困擾，故
          欲出售，其曾告知被告甲○○。被告丁○○主動以電話告知其要購買系爭
          房地等情明確（見前揭筆錄），而自訴人亦陳稱被告甲○○於八十七年一
          月間出售右揭房地與乙○○，自難僅因右揭房地被告丁○○係自乙○○處
          移轉登記取得，即推論乙○○係與被告甲○○解除買賣契約，而由被告黃
          維綱與被告甲○○共謀背信犯行。
    （四）末查，被告甲○○於本院八十五年度訴字第二五七三號請求遷讓房屋案件
          中陳稱係與自訴人合意買賣取得右揭房地，有該案判決正本在卷可參，則
          乙○○所稱其係合法購入右揭房地，再出售予被告丁○○等情亦可認定，
          被告丁○○所辯其係合法購入右揭房地，應可採信，則被告丁○○並無背
          信、使公務員登載不實之犯行，甚為明確。此外復查無其他積極證據足認
          被告丁○○涉有背信、使公務員登載不實之罪嫌，本件不能證明被告黃維
          綱犯罪，自應為無罪之諭知。至被告甲○○是否涉有背信、使公務員登載
          不實犯行，應嗣其到庭後另行審理。
據上論結，應依刑事訴訟法第三百四十三條、第三百零一條第一項，判決如主文。
中      華      民      國    八十九    年      八      月    二十四    日
                            臺灣臺北地方法院刑事第九庭
                                            法  官  沈  君  玲
右正本證明與原本無異
如不服本判決，應於判決送達後十日內，向本院提出上訴狀
                                            書記官  戴  伯  勳
中      華      民      國    八十九    年      九      月      五      日


司法院資訊處製作；財團法人民間司法改革基金會備份。
